【裁判字號】    90,上訴,1207
【裁判日期】    901120
【裁判案由】    廢棄物清理法
【裁判全文】
臺灣高等法院臺中分院刑事判決                    九十年度上訴字第一二○七號
      上  訴  人
      即  被  告  丁  ○
右上訴人因廢棄物清理法案件，不服臺灣台中地方法院八十九年度訴字第二四○○號
中華民國九十年四月二十四日第一審判決（起訴案號：臺灣台中地方法院檢察署八十
九年度偵字第一一○六○號、第一二八八三號），提起上訴，本院判決如左：
      主  文
原判決關於丁○部分撤銷。
丁○未經領有廢棄物清除許可證，從事廢棄物清除，處有期徒刑壹年。緩刑年。
      事  實
一、緣丙○○（另移由檢察官偵辦）原係從事處理廢紙污泥及再利用之工作，而丁○
    係從事承包廢棄物清除之工作。因丙○○擬以放置微生物於廢紙污泥中，將廢紙
    污泥製成有機肥料之方式再利用製紙過程所產生廢紙污泥之事業廢棄物，故透過
    丁○向位在桃園縣新屋鄉笨港村九鄰三五之一號之「士林紙廠永安場」買進製紙
    過程所產生之廢紙污泥，並與丁○約定，由丁○為之清運該等廢紙污泥。然需倉
    庫置放上開廢紙污泥之故，丙○○遂與有意與之合作從事上開廢紙污泥再利用工
    作之乙○○商議，由乙○○於八十九年五月八日，以「鑫磊環保工程股份有限公
    司」之名義，向不知情之利台食品工廠股份有限公司（以下簡稱利台公司）法定
    代理人劉江風承租利台公司位於台中縣大甲鎮○○路○段八九九之一號之廠房。
    乙○○、丙○○二人明知未經主管機關許可，不得提供土地堆置廢棄物，竟基於
    犯意之聯絡，共同承租該廠房用以堆置廢紙污泥之事業廢棄物。丁○明知清除有
    害事業廢棄物應向主管機關請領許可證，竟未經許可，於同月九日，以每日新臺
    幣（以下同）七千元之代價，雇用不知情之挖土機司機黃敏徑，及以每車三千三
    百元之代價，接續雇用不知情之曳引車司機許振欽、郭源勝、何威德、潘文榮、
    王炎城、洪志達、楊泉修、楊錦松、黃阿堅、白文良、紀政協、陳正洲、洪瑞選
    、張暵田等十四人，分別由許振欽駕駛車牌號碼ＳＶ─九五一號、郭源勝駕駛車
    牌號碼ＳＶ─四四九號、何威德駕駛車牌號碼ＧＷ─二九三號、潘文榮駕駛車牌
    號碼ＳＷ─三四七號、王炎城駕駛車牌號碼五Ｊ─七七六號、洪志達駕駛車牌號
    碼ＸＩ─七四○號、楊泉修駕駛車牌號碼ＳＷ─二九○號、楊錦松駕駛車牌號碼
    ＩＢ─四六七號、黃阿堅駕駛車牌號碼ＴＨ─五四七號、白文良駕駛車牌號碼Ｅ
    Ａ─三八一號、紀政協駕駛車牌號碼ＩＦ─五三五號、陳正洲駕駛車牌號碼ＱＭ
    ─八八○號、洪瑞選駕駛車牌號碼ＦＭ─六○五號、張暵田駕駛車牌號碼ＨＸ─
    ○五五號曳引車，自桃園縣新屋鄉「士林紙廠永安場」裝載上開廢紙污泥，運至
    前揭利台公司之廠房後，再由黃敏徑駕駛挖土機再將許振欽等十四人所載運之事
    業廢棄物卸下堆置在該廠房，嗣於同日下午十時四十分許，經台中縣警察局大甲
    分局會同台中縣環保局，在上址當場查獲。
二、案經臺中縣警察局大甲分局報告臺灣臺中地方法院檢察署檢察官聲請簡易判決處
    刑。
      理  由
一、訊據被告丁○固坦承係由伊僱佣被告許振欽、郭源勝、何威德、潘文榮、王炎城
    、洪志達、楊泉修、楊錦松、黃阿堅、白文良、紀政協、陳正洲、洪瑞選、張暵
    田、黃敏徑等從事清運前揭廢紙污泥等情，核與證人丙○○於原審法院審理中所
    證述：當初確實係伊叫被告乙○○去租利台公司之廠房，由伊去找廢棄物，伊再
    透過被告丁○去找，租廠房之目的就是要堆置這些廢紙污泥（見原審法院九十年
    三月十六日訊問筆錄）之情相符。惟被告丁○矢口否認有為任何違反廢棄物清理
    法之犯行，辯稱：上開廢紙污泥並非有害事業廢棄物，是製造有機肥料之原料云
    云。然查：證人即當場查獲之台中縣環保局稽查員廖文杰於偵查中證稱：查獲之
    物品係造紙工廠所剩下之廢棄物，是屬事業廢棄物，若要用作有機肥料，應向主
    管機關申請（見偵查卷第一二九頁正面）；且按廢棄物清理法第二條第一項規定
    ，廢棄物分為一般廢棄物及事業廢棄物。造紙廠係屬事業機構，故其生產過程中
    所產生之廢棄物應屬事業廢棄物；又依同條項第二款，事業廢棄物再分為一般事
    業廢棄物及有害事業廢棄物，惟紙漿污泥究屬一般事業廢棄物或有害事業廢棄物
    ，業經原審法院將樣本送由行政院環境保護署（下稱環保署）鑑驗結果認：該廢
    棄物檢測部分重金屬超過「有害事業廢棄物認定標準」之溶出毒性事業廢棄物溶
    出試驗標準，應屬有害事業廢棄物；如事業廢棄物擬作為有機肥料使用，屬事業
    廢棄物之再利用，如非由取得廢棄物處理許可證之處理機構處理，應依事業廢棄
    物再利用之規定辦理，有該署八十九年十一月一日（八九）環署廢字第○○六二
    三二九號函、九十年二月十四日（九○）環署廢字第○○○九六二六號函各一紙
    在卷可憑，是本件所查獲之廢紙污泥係屬有害事業廢棄物。又被告丁○所經營之
    「宏龍環保工程有限公司」雖曾向桃園縣政府申請，領有第二類廢棄物清除許可
    證，有桃園縣政府八十七年十一月二日府環四字第二九七○三一號函影本在卷足
    憑，然第二類廢棄物許可清除之範圍為：一般廢棄物及一般事業廢棄物，許可之
    內容並不包括有害事業廢棄物。然被告丁○未依前揭合法程序申請許可，即率爾
    將該批有害事業廢棄物清運、堆置於乙○○所承租之倉庫內，而竟以上開言詞置
    辯，尚不足採信。本件事證明確，被告丁○犯行洵堪認定，應予依法論科。
二、核被告丁○所為，係犯廢棄物清理法第二十二條第二項第四款之未經領有廢棄物
    清除許可證，從事廢棄物清除罪。公訴人漏未敘及被告丁○上揭所為係犯廢棄物
    清理法第二十二條第二項第四款之未經領有廢棄物清除許可證，從事廢棄物清除
    罪部分之法條，惟犯罪事實部分已敘及，自屬本院之審理範圍。被告丁○利用不
    知情之被告許振欽、郭源勝、何威德、潘文榮、王炎城、洪志達、楊泉修、楊錦
    松、黃阿堅、白文良、紀政協、陳正洲、洪瑞選、張暵田、黃敏徑為之清運上揭
    有害事業廢棄物，為間接正犯。又被告丁○於八十九年五月九日，雇佣被告許振
    欽、郭源勝、何威德、潘文榮、王炎城、洪志達、楊泉修、楊錦松、黃阿堅、白
    文良、紀政協、陳正洲、洪瑞選、張暵田、黃敏徑為之清運上揭有害事業廢棄物
    之行為，係基於同一清除廢棄物犯意下之接續行為，僅侵害一個法益，只論以一
    罪。被告行為後廢棄物清理法已於九十年十月二十四日修正公佈施行，被告所犯
    該項行為之處罰，修正後之法律（第四十六條）係處一年以上五年以下有期徒刑
    ，得併科新台幣三百萬元以下罰金，修正前則為一年以上五年以下有期徒刑，得
    併科一百萬元以下罰金，前者重於後者，依刑法第二條第一項但書規定，自應適
    用修正前法律處斷。原審予以論罪科刑，故非無見。惟查原審不及比較新舊法適
    用，尚有未妥，被告上訴意旨否認犯罪，雖無理由，然原審判決既有未當，自應
    由本院予以撤銷改判。審酌被告丁○對上開廢紙污泥之性質認知有誤，及其犯罪
    之動機、目的、手段、所清運之廢棄物數量，暨犯罪後坦承部分犯行等一切情狀
    ，量處如主文第二項所示之刑，以示懲儆。末查，被告丁○前均未曾受有期徒刑
    以上刑之宣告，有台灣高等法院被告全國前案紀錄表二紙在卷可按，且被告丁○
    因一時失慮，貪圖小利，經此教訓，當知警惕而信無再犯之虞，本院綜核上開諸
    情，認對其宣告之刑，以暫不執行為適當，併予宣告緩刑年，以啟自新。
據上論結，應依刑事訴訟法第三百六十九條第一項前段、第三百六十四條、第二百九
十九條第一項前段、修正前廢棄物清理法第二十二條第二項第四款，刑法第二條第一
項但書、第十一條前段、第七十四條第一款，判決如主文。
本案經檢察官甲○○到庭執行職務。
中      華      民      國     九十      年     十一      月   二十     日
                                   臺灣高等法院臺中分院刑事第七庭
                                         審判長法  官  林  榮  龍
                                               法  官  謝  說  容
                                               法  官  黃  日  隆
右正本證明與原本無異。
如不服本判決應於收受送達後十日內向本院提出上訴書狀，其未敘述上訴之理由者並
得於提起上訴後十日內向本院補提理由書（均須按他造當事人之人數附繕本）。
                                               書記官  林  端  容
中      華      民      國     九十      年     十一      月   二十一   日
                                                                        Ｆ


司法院資訊處製作；財團法人民間司法改革基金會備份。
